【裁判字號】    92,上易,936
【裁判日期】    920806
【裁判案由】    傷害等
【裁判全文】
臺灣高等法院臺中分院刑事判決                    九十二年度上易字第九三六號
    上  訴  人
    即  被  告  乙○○○
右上訴人因傷害等案件，不服臺灣臺中地方法院九十二年度易字第七一三號中華民國
九十二年四月八日第一審判決（檢察官聲請簡易判決處刑案號：台灣台中地方法院檢
察署九十一年度偵字第二三０四二號），提起上訴，本院判決如左：
      主  文
上訴駁回。
      事  實
一、乙○○○於民國（下同）九十一年十月十三日上午七時許，在臺中縣大甲鎮○○
    路○段一三二九號大甲游泳池內，對丙○○經常對其夫莊江川拍肩膀、輕觸身體
    之舉止有所不滿，遂在該游泳池之女更衣室內及游泳池內平台上之公共場所，公
    然辱罵丙○○稱：丙○○誘拐伊的先生的錢，一直纏著伊先生不放，到處討客兄
    ，好像公共汽車等語，足生損害於丙○○之名譽。丙○○聞訊，旋即與乙○○○
    在游泳池內發生爭執，乙○○○竟基於普通傷害之故意，先徒手，進而持游泳池
    內之水管毆打丙○○身體多處，致丙○○受有右臂部瘀血十×二公分，左臂部瘀
    血五×三公分，右手肘擦傷二處一×零點五公分、一×零點五公分，右小指尖骨
    折，左大腿擦傷三×一公分，及左膝擦傷零點五×零點五公分等傷害。
二、案經丙○○訴由臺中縣警察局大甲分局報請臺灣臺中地方法院檢察署檢察官偵查
    後，聲請簡易判決處刑，經台灣台中地方法院沙鹿簡易庭認不宜以簡易判決處刑
    ，簽移依通常程序審理。
      理  由
一、訊據上訴人即被告乙○○○（下稱被告）固坦承於右開時地與告訴人丙○○發生
    爭執之事實，惟矢口否認有何傷害、公然侮辱等犯行，辯稱：案發當日伊只是在
    游泳池之女更衣室，對案外人李姓女士提到當日伊自己坐公共汽車去游泳池游泳
    ，沒有讓先生莊江川搭載，豈知被告訴人丙○○聽到，即衝進來說伊欠揍，之後
    告訴人丙○○去游泳池不知與莊江川說何事，等伊出去游泳池時，告訴人丙○○
    直接用手將伊推入游泳池，還用礦泉水瓶打伊頭部，之後告訴人丙○○也跳下水
    拿浮板打伊頭部，用嘴咬伊手，還用水管打伊頭部，後來，伊去浴室洗澡後，告
    訴人還到浴室打伊頭部，抓伊臉部，還要撕開伊嘴，伊只好咬告訴人丙○○的手
    ；等到伊走出門口，告訴人丙○○又拿六尺長、直徑五公分的白鐵管打伊全身；
    伊受不了了，才罵她「妳是公車」云云。惟查：(一)、右開事實，迭據告訴人丙○
    ○於警訊、偵查、原審及本院指訴綦詳，復有載明其受傷多處之診斷證明書一紙
    附卷可稽（見偵查卷第十頁），並與在場目擊證人陳正雄、吳怡萱於原審經隔離
    訊問後之證述情節相符（見原審卷第二十九至三十二頁），證人陳正雄、吳怡萱
    與告訴人及被告，均屬晨泳之泳友，彼此間並無任何仇隙，其等所為證詞自無設
    詞誣陷之理，而堪予採信，足見告訴人丙○○指訴情節，核與事實相合，堪予憑
    信。雖被告否認上情，然案發當日，被告如僅在女更衣室內，與晨泳之泳友李姓
    友人提及伊係搭乘公共汽車前來游泳池游泳，以其陳述搭乘交通工具之狀況，任
    何人自無可能會因為其所搭乘交通工具不同，而起爭執，何況是與被告毫無關連
    之告訴人丙○○。況且，如被告屢處於遭毆之情況下，而未曾加以反擊，何以告
    訴人丙○○身體會受有如事實欄所載之多處傷勢，右手手指尚且有骨折現象，顯
    見被告前揭辯解明顯與常理有違，被告對告訴人辱罵在先，才有嗣後之互毆行止
    ，堪以認定。(二)、再者，依當時被告先在女更衣室內，嗣接續在游泳池平台上，
    均曾對告訴人丙○○口出上開言論，該等場所均屬公眾得以隨時共見共聞之場所
    ，被告在該處口出上開言論，且其內容明顯涉及女性隱私、性自主權，多有輕蔑
    、貶低意味，足使一般聽聞者貶抑其人格至明。按正當防衛必須對於現在不法之
    侵害始得為之，侵害業已過去，即無正當防衛可言，至彼此互毆，又必以一方初
    無傷人之行為，因排除對方不法之侵害而加以還擊，始得以正當防衛論，故侵害
    已過去後之報復行為，與無從分別何方為不法侵害之互毆行為，均不得主張防衛
    權；又衡之一般社會經驗法則互毆係屬多數動作構成單純一罪而互為攻擊之傷害
    行為，縱令一方先行出手，而還擊一方在客觀上苟非單純僅對於現在不法之侵害
    為必要排除之反擊行為，因其本即有傷害之犯意存在，則對其互為攻擊之還手反
    擊行為，自無主張防衛權之餘地，最高法院分別著有三十年度上字第一○四○號
    、八十六年度臺上字第二四八○號判例及八十四年度臺非字第二○八號判決可資
    參照。被告於原審雖辯稱：伊係基於正當防衛始出手反擊乙情，然為告訴人丙○
    ○堅決否認，證人陳正雄復於原審證稱：伊並未看到何人先出手毆打等語（見原
    審卷第三十頁面），證人吳怡萱於原審證述：被告與告訴人丙○○吵架之事，伊
    較不清楚等語（見原審卷第三十一頁），證人莊江川於警訊證陳：伊看到她們雙
    方在打就不管她們，也不知何人先出手等情（見偵查卷第九頁），因而查無積極
    證據足資判別被告於當時是否係因遭受現在不法之侵害始毆打告訴人。況且，苟
    被告僅係單純基於防衛之意思而毆傷告訴人，在有旁人多人在場勸阻情況下，亦
    只須將告訴人丙○○推開即足，告訴人丙○○當不致受有如前開事實欄所示右手
    肘擦傷、右指骨折及臀部以下之傷害，亦徵被告顯非基於防衛之意思而攻擊告訴
    人丙○○。從而，被告前開主張正當防衛之辯解，尚不足採。(三)、綜上所述，本
    件事證明確，被告所否認與辯解，無非卸責飾詞，核無可採，其犯行堪予認定，
    應依法論科。
二、核被告所為，係犯刑法第二百七十七條第一項之普通傷害罪、同法第三百零九條
    第一項之公然侮辱罪。至被告係辱罵告訴人在先，告訴人聽聞被告不堪入耳之言
    論後，二人始爭執進而互毆，尚難認被告所犯公然侮辱罪與傷害罪間具有方法結
    果之牽連關係，而應係另行起意，二罪彼此間犯意個別，行為互異，應予分論併
    罰，公訴人認屬牽連關係，容有誤會，附此敘明。原審依據上述理由，適用刑法
    第二百七十七條第一項、第三百零九條第一項、第四十一條第一項前段、第四十
    二條第二項，罰金罰鍰提高標準條例第一條前段、第二條，並審酌被告素行、犯
    罪動機、方法、手段、目的、告訴人所受名譽上損害、身體及精神上之傷害，被
    告犯後飾詞否認犯行及年事已高等一切情狀，分別量處被告傷害罪拘役三十日，
    公然侮辱罪罰金二千元之刑，並分別諭知易科罰金、易服勞役之折算標準。至被
    告用以毆打告訴人之水管，係游泳池內所有，並非被告所有，爰不予宣告沒收，
    併予敘明。經核其認事用法俱無不合，量刑亦稱允適，被告提起上訴猶執陳詞否
    認犯罪，非有理由，應予駁回。
據上論斷，應依刑事訴訟法第三百六十八條，判決如主文。
本案經檢察官甲○○到庭執行職務。
中      華      民      國    九十二    年      八      月      六      日
                                    臺灣高等法院臺中分院刑事第七庭
                                          審判長法  官  林  榮  龍
                                                法  官  黃  日  隆
                                                法  官  江  錫  麟
右正本證明與原本無異。
不得上訴。
                                                書記官  陳  振  海
中      華      民      國      九十二   年       八      月     七     日
附錄論罪科刑法條
刑法第二百七十七條第一項：
  傷害人之身體或健康者，處三年以下有期徒刑、拘役或一千元以下罰金犯前項之罪
  因而致人於死者，處無期徒刑或七年以上有期徒刑；致重傷，處三年以上十年以下
  有期徒刑。
刑法第三百零九條：
  公然侮辱人者，處拘役或三百元以下罰金。
  以強暴犯前項之罪者，處一年以下有期徒刑、拘役或五百元以下罰金。        Ｉ


司法院資訊處製作；財團法人民間司法改革基金會備份。
